【裁判字號】    89,交聲,498
【裁判日期】    900320
【裁判案由】    違反道路交通管理處罰條例聲明異議
【裁判全文】
臺灣臺北地方法院交通事件裁定          八十九年度交聲字第四九八號
    異議人即
    受處分人    丁○○
右列受處分人因違反道路交通管理處罰條例案件，對於臺北市交通事件裁決所中華民
國八十九年九月十四日所為之處分（原處分案號分別為：北市裁三字第駕裁二二－Ｃ
00000000號、北市裁三字第駕裁二二－Ｃ0000000號），聲明異議，
本院裁定如左：
        主      文
原處分撤銷。
        理      由
一、按營業小客車駕駛人，未向警察機關辦理執業登記，領取登記證，即行執業，處
    新台幣（下同）一千五百元以上三千六百元以下罰鍰，道路交通管理處罰條例第
    三十六條第一項定有明文；又營業小客車駕駛人，不依規定辦理執業登記，經依
    前條規定處罰仍不辦理者，吊銷其駕駛執照，亦為同條例第三十七條第五項定有
    明文。是營業小客車駕駛人，未向警察機關辦理執業登記，領取登記證，即行執
    業，為警查獲並裁罰後，仍不依規定辦理執業登記者，依法始得吊銷其駕駛執照
    。
二、本件受處分人即異議人丁○○為營業小客車駕駛人，原領有執業登記證，惟於民
    國八十六年六月三十日已遭註銷，竟仍駕駛營業小客車繼續營業，於八十九年五
    月二十日晚上十時四十五分許，在台北縣環河路，為台北縣警察局海山分局交通
    分隊警員甲○○發現當場攔停，並以受處分人有違反道路交通管理處罰條例第三
    十六條第二項規定之行為掣單舉發，受處分人當場簽收舉發違反道路交通管理事
    件通知單；嗣丁○○復於八十九年六月八日上午七時三十九分許，駕駛上開營業
    小客車繼續營業，在台北縣中正路、福和路口，為台北縣警察局永和交通分隊警
    員乙○○發現當場攔停，並以受處分人有違反道路交通管理處罰條例第三十六條
    第一項規定之行為掣單舉發，因受處分人拒絕簽收員警開立之舉發違反道路交通
    管理事件通知單，經警員乙○○在舉發違反道路交通管理事件通知單上載明受處
    分人拒絕簽收之事由後，依違反道路交通管理事件統一裁罰標準及處理細則第十
    一條第一項第一款規定，視為受處分人已經收受該通知單。嗣受處分於應到案日
    期（八十九年六月四日及同年月二十四日）後之八十九年七月二十八日申訴，原
    處分機關函請原舉發機關調查結果，仍認受處分人有未向警察機關辦理執業登記
    ，領取登記證，即行執業之違規行為，就執業登記證未依規定期限參加年度查驗
    行為，依道路交通管理處罰條例第三十六條第一項規定裁處三千六百元罰鍰；就
    未向警察機關辦理執業登記證行為，依同條例第三十六條第一項、第三十七條第
    五項及第六十七條第三項裁處三千六百元，並吊銷駕駛執照一年。
三、訊據受處分人雖坦承執業登記證已被註銷，未向警察機關辦理執業登記，領取登
    記證，即於右開時地執業，並被警舉發之事實不諱，惟辯稱：因被他人倒錢，疏
    忽而忘記查驗，執業登記證亦於八十九年七月十日重新考領云云，經查：受處分
    人之前所考領之執業登記證於八十六年六月三十日註銷，此業經證人台北市交通
    事件裁決所課長丙○○到庭證述無訛，並有台北市營業小客車駕駛人執業登記申
    請書影本二紙在卷為憑，受處分人雖分別於八十九年五月二十日晚上十時四十五
    分許（下稱第一次舉發）、八十九年六月二十四日上午七時三十九分許（下稱第
    二次舉發），分別在台北縣環河路與台北縣中正、福和路為警查獲未向警察機關
    辦理執業登記，領取登記證，即行執業，然因受處分人於第一次舉發之違規事實
    為執業登記證未依規定期限參加年度查驗，舉發違反法條為道路交通管理處罰條
    例第三十六條第二項，而原處分機關於八十九年九月十四日以北市裁三字第駕裁
    二二－Ｃ00000000號裁決書舉發違規事實為執業登記證，未依規定參加
    年度查驗，舉發違反法條卻為道路交通管理處罰條例第三十六條第一項，顯然原
    處分已變更原舉發機關據以舉發之違規法條，並發生舉發違規事實與舉發違反法
    條相互矛盾之情形，況受處分人之前所領取之執業登記證既已於八十六年六月三
    十日註銷，第一次舉發違規事實當無可能發生未依規定期限參加年度查驗之情形
    ，再依違反道路交通管理事件統一裁罰標準及處理細則第三十四條規定，「處罰
    機關受理移送之舉發違反道路交通管理事件時，發現應填記內容不符規定，或所
    列附件漏未移送者，應即洽請原移送機關更正或補送」、「逕行舉發之違反道路
    交通管理事件，處罰機關受理後發現舉發錯誤或要件欠缺，可補正或尚待查明者
    ，退回原舉發單位查明補正後依法處理；其錯誤屬實或無可補正者，由受理機關
    依權責簽結，並將簽結之理由，連同該事件有關文書函請原舉發單位之上級機關
    查究」，則本件第一次舉發違規事實既非執業登記證未依規定期限參加年度查驗
    ，原處分機關發現錯誤，是否得依據附帶舉發權而自行更正﹖抑或洽請原移送機
    關更正﹖不無疑問，縱或原處分機關認其有附帶舉發權，惟舉發程序依違反道路
    交通管理事件統一裁罰標準及處理細則第十一條第一項規定如為當場舉發者，應
    將舉發違反道路交通管理事件通知單交付行為人簽收，如為逕行舉發，應由舉發
    機關送達被通知人，則原處分機關如依附帶舉發權而更正原舉發機關之錯誤，自
    應於更正後另行通知行為人，以保障行為人之權益，惟本件原處分機關於更正後
    ，並未通知受處分人，程序上不足維護受處分人之權益；又道路交通管理處罰條
    例第三十七條第五項規定，營業小客車駕駛人，不依規定辦理執業登記，經依前
    條規定處罰仍不辦理者，吊銷其駕駛執照，則此一裁處是否亦無須依上開舉發程
    序通知行為人﹖末本件第一次舉發既有如上所述之瑕疵，則第二次舉發可否謂受
    處分人有不依規定辦理執業登記，經依前條規定處罰仍不辦理之情形而應吊銷其
    駕駛執照，不無疑義；綜上所述，本件第一次舉發程序尚有可斟酌之處，原處分
    機關就第二次舉發率爾裁處吊銷受處分人之駕駛執照，即難認為允洽，本件受處
    分人之異議雖無理由，然原處分既有上述可議之處，原應由本院將原處分撤銷自
    為裁定，然因本件牽涉原處分機關是否有附帶舉發權﹖且附帶舉發權之行使程序
    相關法令闕如，如何行使以兼顧原處分機關行政權之行使與行為人之權益，自當
    由原處分機關作通盤考量以符法旨，故本件原處分撤銷，由原處分機關另為適法
    之裁處。
四、據上論斷，應依道路交通案件處理辦法第二十條前段，裁定如主文。
中      華      民      國    九十      年      三      月     二十     日
                          臺灣臺北地方法院交通法庭
                                    法  官  李  麗  玲
右正本證明與原本無異。
如不服本裁定，應於裁定送達後五日內向本院提出抗告狀。
                                    書記官  江  虹  儀
中      華      民      國    九十     年      三      月     二十    日


司法院資訊處製作；財團法人民間司法改革基金會備份。
